【裁判字號】    97,財管,23
【裁判日期】    970610
【裁判案由】    指定遺產管理人
【裁判全文】
臺灣桃園地方法院民事裁定              97年度財管字第23號
聲  請  人  桃園縣龜山鄉農會
法定代理人  乙○○
代  理  人  甲○○
被繼承人    丙○○（亡）
關  係  人  嚴怡華律師即被繼承人彭運興之遺產管理人
上列聲請人聲請選任被繼承人丙○○之遺產管理人事件，本院裁
定如下：
    主    文
選任嚴怡華律師為被繼承人丙○○（男、民國○○○年○月○○
日生，身分證統一編號：Ｚ000000000、生前最後住所：桃園縣龜
山鄉○○村○○鄰○○○路109 巷16號）之遺產管理人。
准對被繼承人丙○○之大陸地區以外之繼承人為承認繼承之公示
催告。
聲請人應於收受本裁定之日起貳拾日內，將本裁定登載於公報、
新聞紙或其他相類之傳播工具。
如有被繼承人丙○○之大陸地區以外之繼承人，應自本公示催告
最後登載公報、新聞紙或其他相類之傳播工具之日起壹年內向本
院陳報承認繼承，如不於公示期限內申報承認繼承時，被繼承人
丙○○之遺產於大陸地區之繼承人依法繼承、清償債權並交付遺
贈物後有賸餘者歸屬國庫。
聲請程序費用由被繼承人丙○○之遺產負擔。
    理      由
一、本件聲請意旨略以：第三人丁○○邀同被繼承人丙○○及第
    三人蔡讚富、蔡緒憲、蔡明峰、蔡麗雪為連帶保證人，於民
    國93年12月10日向聲請人借款新台幣（下同）250 萬元，惟
    被繼承人丙○○於96年8 月16日死亡，其第1 、2 、3 、4
    順位之繼承人均已拋棄繼承，其親屬會議亦未於1 個月內選
    定遺產管理人，致聲請人對被繼承人丙○○之遺產無法行使
    權利，為此請求選任被繼承人丙○○之遺產管理人等語。
二、按先順序繼承人均拋棄其繼承權時，由次順序之繼承人繼承
    ，其次順序繼承人有無不明或第四順序之繼承人均拋棄其繼
    承權者，準用關於無人承認繼承之規定，為民法第1176條第
    6 項所明定。又繼承開始時，繼承人有無不明，而無親屬會
    議，或親屬會議未於民法第1177條所定1 個月內選定遺產管
    理人時，利害關係人得聲請法院選任遺產管理人，同法第11
    78條第2 項前段亦有明文。而民法第1177條所謂繼承開始時
    繼承人有無不明，係指戶籍簿上無可知之法定繼承人或雖有
    之而皆為繼承之拋棄而言（最高法院88年度台上字第3185號
    判決參照）。
三、本件聲請人主張之事實，業據聲請人提出借據、戶籍謄本、
    本院97年度促字第1180號支付命令、支付命令確定證明書、
    97年度行政字第65號家事法庭函各1 件為證，復經本院依職
    權調閱本院96年度繼字第997 號、96年度繼字第1147號拋棄
    繼承事件卷查對無誤，自堪信為真實，是聲請人自屬利害關
    係人。而被繼承人丙○○死亡已超過1 年，且其繼承人均已
    拋棄繼承，顯逾民法第1177條所定1 個月期間，仍無親屬會
    議選任之遺產管理人向本院陳明或向聲請人為處理債務之表
    示，可認被繼承人丙○○無親屬會議召集之事實為真，堪認
    被繼承人丙○○所遺財產現確處於無人管領之狀態，有為其
    遺產選任遺產管理人之必要。從而聲請人之聲請合於前揭法
    條規定，應予准許。按遺產管理人之設，旨在管理保存及清
    算遺產，以免遺產散失，是以遺產管理人具有相當之公益色
    彩；又選任遺產管理人，除慮及管理遺產之公平性外，須考
    慮其適切性，亦即可對其遺產、遺債之情形瞭解較深，復與
    遺債債權人無利害共同關係而得忠誠處理者，優先選任為宜
    。而經本院函詢台灣桃園律師公會，該公會推薦謝嚴怡華律
    師擔任被繼承人丙○○所遺財產之遺產管理人，有該會97年
    5 月15日桃律公字第239 號函文1 份在卷可憑，本院審酌嚴
    怡華係執業律師，足堪勝任本件遺產管理人之職務，並可忠
    實執行搜索被繼承人丙○○之債權人、受遺贈人，清償債權
    或交付遺贈物等事務，是為利於管理及處理後續賸餘遺產問
    題，爰選任嚴怡華律師為被繼承人丙○○之遺產管理人並依
    法為公示催告。
四、依非訟事件法第157條，裁定如主文。
中    華    民    國    97    年    6     月    10    日
                  家事法庭法  官  林雯娟
以上正本係照原本作成。
如對本裁定抗告須於裁定送達後10日內向本院提出抗告狀，並應
繳納抗告費新台幣1,000 元。
中    華    民    國    97    年    6     月    10    日
                          書記官  楊慧伶


司法院資訊處製作；財團法人民間司法改革基金會備份。
